臺灣高雄地方法院刑事判決　　　　　　　　　　　九十三年度易字第五三號
　　公　訴　人　臺灣高雄地方法院檢察署檢察官
　　被　　　告　甲○○
右列被告因違反毒品危害防制條例案件，經檢察官提起公訴（九十二年度毒偵緝字第
七一六號），被告於本院準備程序進行中，就被訴事實為有罪之陳述，經本院告知簡
式審判程序意旨，並聽取公訴人及被告之意見後，合議裁定由受命法官獨任進行簡式
審判程序審理，本院判決如左：
    主  文
甲○○施用第一級毒品，處有期徒刑柒月。
扣案之針筒壹支沒收。
    事  實
一、甲○○於民國九十一年間，曾因施用毒品案件，經本院裁定觀察勒戒並執行後，
    因無繼續施用毒品之傾向，經臺灣高雄地方法院檢察署檢察官於九十一年三月二
    十六日，以九十一年度毒偵字第五七六號為不起訴處分確定。詎其仍不知悔改，
    於前開觀察勒戒釋放後五年內，明知海洛因業經公告為毒品危害防制條例第二條
    第二項所列管之第一級毒品，不得非法持有、施用，竟仍基於施用第一級毒品海
    洛因之犯意，於九十二年五月二十九日十九時三十分起回溯二十四小時內之某時
    ，在高雄市○○路二六五巷鐵皮屋內，以針筒注射方式，施用第一級毒品海洛因
    。嗣於同年五月二十九日十九時許，為警持本院核發之搜索票在上址搜索查獲，
    並扣得其所有供施用海洛因之注射針筒一支。嗣經本院以九十二年度毒聲字第五
    一六五號裁定送觀察、勒戒，並自九十二年十月三十日經高雄看守所附設觀察勒
    戒處所執行觀察勒戒後，認有繼續施用毒品之傾向。
二、案經高雄市政府警察局楠梓分局報請臺灣高雄地方法院檢察署檢察官偵查起訴。
    理  由
壹、程序部分：
    本件被告甲○○所犯係死刑、無期徒刑、最輕本刑為三年以上有期徒刑以外之罪
    其於準備程序就前揭被訴事實為有罪之陳述，經受命法官告知簡式審判程序之旨
    ，並聽取其與公訴人之意見後，本院認無不得或不宜改依簡式審判程序進行之處
    ，爰依刑事訴訟法第二百七十三條之一第一項、第二百八十四條之一，裁定本件
    由受命法官獨任進行簡式審判程序，合先敘明。
貳、實體部分：
一、右揭施用第一級毒品海洛因之犯罪事實，業據被告於本院審理時供認不諱，且被
    告經警查獲時所採集之尿液，經送請高雄市立凱旋醫院以免疫學分析法（ＥＩＡ
    ）及氣相層析質譜儀法（ＧＣ／ＭＳ）方法檢驗，呈現嗎啡陽性反應，有該醫院
    九十二年六月九日高市凱醫檢字第○一一○四號煙毒尿液檢驗成績書乙紙附卷可
    稽，復有注射針筒一支扣案可資佐證，足認被告自白與證據相符，其確有施用第
    一級毒品海洛因之犯行，洵堪認定。又查，被告前於九十一年間，因施用毒品案
    件，經本院裁定觀察勒戒並執行後，因無繼續施用毒品之傾向，經臺灣高雄地方
    法院檢察署檢察官於九十一年三月二十六日，以九十一年度毒偵字第五七六號為
    不起訴處分確定，本次為警查獲後，經本院裁定觀察勒戒並執行，經高雄看守所
    附設觀察勒戒處所認其有繼續施用毒品傾向等情，亦有臺灣高等法院被告全國前
    案紀錄表、臺灣高雄地方法院檢察署刑案資料查註紀錄表、臺灣高雄地方法院檢
    察署檢察官九十一年度毒偵字第五七六號不起訴處分書、臺灣高雄看守所附設勒
    戒處所九十二年十一月十四日高所坤戒勒字第二五五七號函附之繼續施用毒品傾
    向證明書可佐，是被告確係於前次觀察勒戒後五年內再犯本件施用海洛因犯行。
二、按行為後法律有變更者，適用裁判時之法律，但裁判前之法律有利於行為人者，
    適用最有利於行為人之法律，刑法第二條第一項定有明文。又按比較新舊法罪刑
    之輕重，應先審查應否諭知無罪，次審查應否諭知免訴、不受理，再次審查有無
    法定應免刑之情形；如無前開情形，比較新舊法罪刑孰最有利，則其比較標準，
    除主刑外，亦應綜合比較全部罪刑之結果（最高法院二十四年七月總會決議參照
    ），合先敘明。再按毒品危害防制條例業經總統於九十二年七月九日修正公布，
    並自九十三年一月九日施行，其中對於施用毒品之犯行，依修正前、修正後毒品
    危害防制條例第十條第一、二項之規定，就法定刑部分均仍相同，並無修正；惟
    就施用毒品之訴追要件，依修正前、修正後毒品危害防制條例規定則有不同。依
    修正前毒品危害防制條例第二十條、第二十三條，就施用毒品犯行之是否訴追，
    係區分為第一次犯、五年後再犯、五年內再犯之前是否曾強制戒治、五年內再犯
    該次是否須強制戒治、三犯以上，即如係第一次犯、五年後再犯、五年內再犯之
    前未經強制戒治，該次經觀察勒戒後亦無須強制戒治者，即依規定俟觀察勒戒或
    強制戒治程序終結後，由檢察官為不起訴處分，而不予追訴處罰；僅限於五年內
    再犯之前曾經強制戒治、五年內再犯該次須強制戒治、三犯以上者，始認符訴追
    條件，應予追訴處罰。而修正後毒品危害防制條例第二十條、第二十三條，就施
    用毒品犯行之是否訴追，係區分為第一次犯、五年後再犯、五年內再犯，即如係
    第一次犯、五年後再犯者，即依規定俟觀察勒戒或強制戒治程序終結後，由檢察
    官為不起訴處分，而不予追訴處罰；僅限於五年內再犯者，始認符訴追條件，應
    予追訴處罰。查被告前於九十一年間因施用毒品案件，經本院裁定觀察勒戒並執
    行後，因無繼續施用毒品之傾向，經臺灣高雄地方法院檢察署檢察官於九十一年
    三月二十六日，以九十一年度毒偵字第五七六號為不起訴處分確定等情，已如前
    述，是本件被告前開施用毒品犯行，依修正前毒品危害防制條例規定，係屬觀察
    勒戒後經不起訴處分，五年內再犯，視觀察勒戒結果有無繼續施用毒品傾向而異
    其處分，如無繼續施用毒品傾向，應由臺灣高雄地方法院檢察署檢察官為不起訴
    處分，然本件因有繼續施用毒品傾向，仍應追訴處罰；再依修正後毒品危害防制
    條例，則屬五年內再犯，應追訴處罰，不再裁定觀察勒戒。是比較新舊法之適用
    情形，以舊法即修正前毒品危害防制條例之訴追規定之適用較有利於被告，本件
    應依刑法第二條第一項但書之規定，適用修正前毒品危害防制條例之規定，合先
    敘明。
三、核被告所為，係犯修正前毒品危害防制條例第十條第一項之施用第一級毒品罪。
    被告施用第一級毒品海洛因而持有海洛因之低度行為，應為其施用海洛因之高度
    行為所吸收，不另論罪。爰審酌被告於經觀察勒戒後，仍不知戒惕，再次施用第
    一級毒品，無視於毒品對於自身健康之戕害及國家對於杜絕毒品犯罪之禁令，復
    未能體悟施用毒品對自己、家人造成之傷害及社會之負擔，猶不知戒除惡習，然
    念及被告坦承施用毒品犯行，其施用毒品海洛因並無危害他人，其行為本身對社
    會所造成之危害並非直接，反社會性之程度應屬較低，以及其犯罪動機、目的、
    手段、智識程度為國小畢業等一切情狀，量處如主文所示之刑，以資懲儆。至扣
    案之針筒一支，係被告所有供施用海洛因所用之物，業據被告陳明在卷，爰依法
    宣告沒收。
據上論斷，應依刑事訴訟法第二百七十三條之一第一項、第二百八十四條之一、第二
百九十九條第一項前段，修正前毒品危害防制條例第十條第一項，刑法第二條第一項
但書、第十一條、第三十八條第一項第二款，判決如主文。
本案經檢察官乙○○到庭執行職務。
中      華      民      國    九十三    年      九      月    十六      日
                                  臺灣高雄地方法院刑事第八庭
                                      法  官    林意芳
右正本證明與原本無異。
如不服本判決，應於判決送達後十日內，向本院提出上訴狀。
                                      書記官    曾秀鳳
中      華      民      國    九十三    年      九      月    二十      日
附錄本判決論罪科刑法條：
毒品危害防制條例第十條
施用第一級毒品者，處六月以上五年以下有期徒刑。
施用第二級毒品者，處三年以下有期徒刑。
